臺灣高等法院臺中分院民事裁定　96年度破抗字第12號
抗　告　人　甲○○
上列抗告人因宣告破產事件，對於中華民國96年2月27日臺灣臺
中地方法院96年度破字第27號所為裁定提起抗告，本院裁定如下
：
    主  文
抗告駁回。
抗告程序費用由抗告人負擔。
    理  由
一、本件抗告意旨略以：一般律師擔任破產管理人的費用約為新
    台幣（下同）四、五萬元左右，且抗告人之償債比例高達
    5.7% ，比其他案件高出許多，其他案件尚可准許宣告破產
    ，何以本件不准宣告破產？又抗告人現處於困境，自己及家
    人生活已覓得親友同意扶養接濟，抗告人願拋棄該生活費用
    之優先扣除權利，自無須將生活費列入破產費用之優先扣除
    項目，則抗告人所餘財產四十萬元，實足以支付破產財團之
    費用，請求鈞院廢棄原裁定，並准予抗告人聲請破產宣告等
    語。
二、按破產固係對於債務人不能清償債務者宣告之，但法院就破
    產之聲請得依職權為必要之調查（破產法第63條第2項），
    若債務人確係毫無財產，則破產財團即不能構成，或破產財
    團雖勉可組成，然其破產財團之財產尚不足清償財團費用及
    財團債務時，依破產法第148條規定之意旨，應以無宣告破
    產之實益，而裁定駁回破產宣告之聲請（最高法院86年度台
    抗字第479號裁定、台灣高等法院85年度抗字第3075號裁定
    意旨參照）。次按財團費用包括破產財團之管理變價及分
    配所生之費用、破產債權人共同利益所需審判上之費用、
    破產管理人之報酬，及破產人及其家屬之必要生活費及
    喪葬費，視為財團費用。而財團債務包括破產管理人關於
    破產財團所為行為而生之債務、破產管理人為破產財團請
    求履行雙務契約所生之債務，或因破產宣告後應履行雙務契
    約而生之債務、為破產財團無因管理所生之債務、及因
    破產財團不當得利所生之債務，破產法第95條、第96條，分
    別定有明文。經查，本件依抗告人所提出之財產資料之記載
    ，抗告人僅有現金352,300元及現值約5萬元之裕隆自用小客
    車一輛，亦有原法院依職權查詢稅務電子閘門資料可參，則
    抗告人主張其資產及所得顯已不能清償其債務，依法即有破
    產之原因等情，固堪採信。惟抗告人既稱尚須扶養照顧年邁
    父母，而以94年度所得稅扶養親屬免稅額每人74,000元計算
    ：抗告人每年至少即需支出必要生活費222,000元（即74,00
    0元×3人=222,000元），且本件如宣告抗告人破產，抗告人
    尚須支付破產管理人之報酬，按破產管理人之報酬如以最低
    基本工資每月15,840元計算，每年至少須支出190,080元（
    即15,840元×12月=190,080元）。從而，抗告人每年應支出
    之財團費用至少應包括破產管理人之報酬及破產人與其家屬
    之必要生活費即高達412,080元（即222,000元＋190,080元
    ＝412,080元），雖抗告人主張其尚有現金352,300元及現值
    約5萬元之裕隆自用小客車一輛，然縱認該現金352,300元確
    為抗告人所有，但抗告人每年應支出之財團費用及生活費用
    至少即高達412,080元，再依「各級法院辦案期限實施要點
    」第2點第2項之規定，破產事件之辦案期限為2年，則抗告
    人在2年之破產期間應支付之財團費用至少高達824,160元（
    412,080×2年＝824,160元），已遠超過上開抗告人主張所
    有之現金352,300元及現值約5萬元之裕隆自用小客車一輛之
    價值。況破產程序一旦進行，須支付破產管理人之報酬、監
    察人之報酬及破產程序進行所需支出之費用，諸如破產管理
    人應清查、整理債務人之財產狀況，並編造債權表及資產、
    召開債權人會議、行使其他權限等，無一不以破產財團之財
    產支出，是依抗告人所述其現有財產於扣除上開破產管理人
    之報酬後，已無餘額可供構成破產財團，自無法清償破產債
    權，揆諸破產法第148條規定之旨趣及最高法院86年度台抗
    字479號裁定意旨，本件抗告人聲請宣告破產即無實益，要
    無宣告破產徒生耗費之必要，抗告人為本件聲請，即無理由
    。
三、又抗告人陳稱其願意拋棄生活費用之優先扣除權利云云，惟
    查，抗告人雖出具切結書表示願拋棄生活費優先受償之權利
    ，生活問題另尋其他親友協助，然抗告人家屬人口較多（除
    配偶外另有父母及2名子女），所需生活費非低，若其能長
    期倚賴他人，即毋庸過其所稱舉債養債之日子，是其此部分
    主張，尚難採取。又抗告人之日常生活支出為其維持個人人
    格生存之必要費用，且為法律規定應先於破產債權而支出之
    項目，尚無從因表示願意拋棄即予排除；至以第三人何佩玲
    名義出具之陳情及扶養證明書所稱之扶養意願，除未能釋明
    其可信性外，亦無從確保其真實、常態及持久性，則嗣後如
    第三人何佩玲未履行扶養抗告人及其家屬之承諾時，將使破
    產財團因支出該必要生活費用而更形減少。足見抗告人已無
    財產餘額支付相關破產程序費用，無破產之實益。再者，抗
    告人稱破產管理人費用僅四、五萬元，惟查，抗告人1年之
    必要生活費為222,000元，且此僅包括抗告人及其父母之必
    要生活費，尚未包括其配偶及子女之必要生活費，破產事件
    之辦案期限為2年，則2年之必要生活費即需444,000元，縱
    使破產管理人之報酬非如原法院認定之190,080元，然抗告
    人之現有財產僅40萬元，扣除2年之必要生活費後，顯已無
    餘額可支付破產管理人報酬，亦無餘額供構成破產財團，自
    無法清償破產債權，本件抗告人聲請宣告破產即無實益，則
    抗告人為本件聲請，即無理由，原審駁回抗告人之聲請，經
    核於法洵無違誤，抗告意旨猶執陳詞指摘原裁定不當，求予
    廢棄，為無理由，應予駁回。
四、據上論結，本件抗告為無理由，依破產法第5條，民事訴訟
    法第495條之1第1項、第449條第1項、第95條、第78條，裁
    定如主文。
中　　華　　民　　國　　96　　年　　4 　　月　　10　　日
                  民事第二庭    審判長法　官  童有德
                                      法　官  謝說容
                                      法　官  蔡秉宸
以上正本係照原本作成。
再為抗告應以適用法規顯有錯誤為理由，並經本院之許可，該許
可以原裁定所涉及之法律見解具有原則上之重要性者為限。
如提起再抗告者應於裁定送達後10日內向本院提出抗告理由狀（
須按照他造人數附具繕本）並繳納抗告裁判費新臺幣1,000元，
同時委任律師或具有律師資格之關係人為代理人。
                                      書記官  洪麗華
中　　華　　民　　國　　96　　年　　4 　　月　　11　　日
                                                      Ｍ
